臺灣新北地方法院民事判決
111年度重家繼訴字第5號
原      告  蕭英才  

訴訟代理人  陳柏豪律師
被      告  謝廖富美

訴訟代理人  謝仲旺  
被      告  白文和  

            白清秀  

            白清香  

            白奇正  



            王義順  

            陳玉里  


            李美珠  

            廖為聖  


            廖秀珊  

            廖宜嫻  

            林碧珠  


上列當事人間請求分割遺產事件，本院於民國111年8月11日言詞
辯論終結，判決如下：
    主  文
被繼承人廖修齊所遺如附表一所示之遺產，依附表一「分割方法
欄」所示之方法分割。
被繼承人林玉燕所遺如附表二所示之遺產，依附表二「分割方法
欄」所示之方法分割。
訴訟費用由兩造依附表三所示比例負擔。
    事實及理由
一、被告白文和、白清秀、白清香、王義順、陳玉里、李美珠、
    廖為聖、廖秀珊、廖宜嫻、林碧珠經合法通知，均未於言詞
    辯論期日到場，核無民事訴訟法第386條各款所列情事，爰
    依原告之聲請，由其一造辯論而為判決。
二、原告主張略以：被繼承人廖修齊於民國36年4月8日死亡，遺
    有如附表一所示之遺產，兩造為廖修齊之全體繼承人，應繼
    分如附表三所示；嗣被繼承人廖修齊之配偶廖林撬之女即被
    繼承人林玉燕於109年12月16日死亡，遺有如附表二所示之
    遺產，因林玉燕與其配偶即原告蕭英才無子嗣，而其父不詳
    、其母廖林撬已先於68年12月11日逝世，故被繼承人林玉燕
    之遺產由原告、被告謝廖富美、李美珠、廖為聖、廖秀珊、
    廖宜嫻、林碧珠等7人共同繼承，應繼分如附表三所示。而
    附表一、二之遺產（下稱系爭遺產），並無法令禁止分割之
    情形，兩造亦無不分割之協議，惟因繼承人數眾多，致系爭
    遺產難以達成協議分割，爰依民法第1141條及第1164條之規
    定，請求將被繼承人廖修齊附表一編號1至6之不動產，按附
    表三所示之應繼分比例分割為分別共有。又原告於繼承開始
    後，曾為被繼承人林玉燕辦理治喪事宜，喪禮服務及塔位費
    用共支付新台幣（下同）547,305元，有各該服務之費用單
    據可參，原告上開代墊喪葬費用均屬遺產管理之費用，自得
    請求由被繼承人林玉燕之遺產中優先扣還。而附表二編號2
    之機車，現為原告所使用，是原告請求將附表二編號2之機
    車分歸由原告取得。且因附表二編號2之機車依國稅局遺產
    稅免稅證明書核定價值為38,000元，原告應繼分為2分之1，
    亦即原告若分得附表二編號2之遺產，將分得超過原所能分
    配之價值共19,000元，是原告請求附表二編號1之存款，先
    扣除原告原應補償之19,000元後，剩餘金額則由全體繼承人
    按附表三所示應繼分比例分配。並聲明：1.兩造對於被繼承
    人廖修齊所遺如附表一所示之遺產，應依附表一分割方法欄
    所示之方法分割。2.原告、被告謝廖富美、李美珠、廖為聖
    、廖秀珊、廖宜嫻、林碧珠對於被繼承人林玉燕所遺如附表
    二所示之遺產，應依附表二分割方法欄所示之方法分割。
三、被告方面：
  ㈠被告謝廖富美、白奇正：不同意原告提起本件訴訟，遺產都
    已分配好了，都是合法辦理，沒有懷疑的地方，希望不要再
    分割，請原告維持原狀，不要再提訴訟等語。
  ㈡被告白文和、白清秀、白清香、王義順、陳玉里、李美珠、
    廖為聖、廖秀珊、廖宜嫻、林碧珠未於言詞辯論期日到場，
    亦未提出書狀作何聲明或陳述。
四、經查，原告主張被繼承人廖修齊於36年4月8日死亡，遺有如
    附表一所示之遺產；被繼承人林玉燕於109年12月16日死亡
    ，遺有如附表二所示之遺產；兩造對於被繼承人廖修齊、林
    玉燕之應繼分詳如附表三所示；因共有人數眾多，致兩造就
    系爭遺產無法協議分割等情，業據原告提出廖修齊、林玉燕
    之除戶戶籍謄本、繼承系統表、土地登記申請書暨國稅局遺
    產清冊、土地登記第一類謄本、兩造之戶籍謄本、林玉燕之
    財政部臺北國稅局遺產稅免稅證明書、郵政儲金存款餘額證
    明書、喪葬費用明細及發票影本等件為證（見本院卷一第67
    至182頁、233至332頁），自堪信為真實。
五、按繼承人有數人時，在分割遺產前，各繼承人對於遺產全部
    為公同共有。繼承人得隨時請求分割遺產，但法律另有規定
    或契約另有訂定者，不在此限，為民法第1151條、第1164條
    所明定。本件原告為被繼承人廖修齊、林玉燕之繼承人，而
    被繼承人廖修齊、林玉燕遺有系爭遺產尚未分割等節，已如
    前述，復查無兩造就被繼承人廖修齊、林玉燕之系爭遺產另
    訂有契約或該遺產有不得分割之情形，兩造就系爭遺產之分
    割迄未達成協議，則原告訴請分割系爭遺產，洵屬有據。
六、次按公同共有物之分割，除法律另有規定外，準用關於共有
    物分割之規定；分割之方法不能協議決定，或於協議決定後
    因消滅時效完成經共有人拒絕履行者，法院得因任何共有人
    之請求，命為下列之分配：㈠以原物分配於各共有人。但各
    共有人均受原物之分配顯有困難者，得將原物分配於部分共
    有人。㈡原物分配顯有困難時，得變賣共有物，以價金分配
    於各共有人；或以原物之一部分分配於各共有人，他部分變
    賣，以價金分配於各共有人，民法第830條第2項、第824條
    第2項分別定有明文。又繼承人欲終止其間之公同共有關係
    ，惟有以分割遺產之方式為之。將遺產之公同共有關係終止
    改為分別共有關係，性質上屬分割遺產方法之一（最高法院
    82年度台上字第748號判決意旨參照），且共有物分割之方
    法，固可由法院自由裁量，不受共有人主張之拘束，但仍應
    斟酌當事人之聲明、共有物之性質、經濟效用及全體共有人
    利益等，以為公平裁量。本案被告謝廖富美、白奇正雖不同
    意分割遺產，惟原告依上開法律規定，自得請求裁判分割。
    至於分割方法，本院審酌如附表一編號1至6所示之不動產以
    原物分配予共有人，並無困難，且以原物分割，由兩造依其
    應繼分比例分別共有，亦符合公平原則，故本院認附表一系
    爭不動產，應依附表三所示對廖修齊遺產之應繼分比例分割
    為分別共有，分割後系爭不動產共有人就其等所分得之應有
    部分均得單獨處分、設定負擔，應屬適當。而就附表二編號
    1所示存款部分，為對於金融機關之金錢消費寄託債權，直
    接分配予各繼承人並無顯然困難，自應以原物分配方式，將
    該存款之存款餘額及其所生孳息由原告蕭英才、被告謝廖富
    美、李美珠、廖為聖、廖秀珊、廖宜嫻、林碧珠等七人按如
    附表三所示對林玉燕遺產之應繼分比例取得各該存款，應屬
    公平、適當。而就附表二編號2所示機車，原告雖主張由其
    單獨取得，然因車輛折舊率高，即便鑑價亦難定金錢補償標
    準，是將該車輛予以變賣，所得價金依應繼分之比例分配予
    原告蕭英才、被告謝廖富美、李美珠、廖為聖、廖秀珊、廖
    宜嫻、林碧珠，方能兼顧全體繼承人之利益。從而，原告依
    民法第1164條之法律規定，訴請分割系爭遺產，為有理由，
    應予准許，爰判決如主文第1、2項所示。
七、末按分割遺產之訴，核其性質，兩造本可互換地位，本件原
    告訴請分割遺產雖屬有據，然被告應訴乃法律規定所不得不
    然，且本件分割結果，被告之間實互蒙其利，本院認關於訴
    訟費用之負擔，以兩造各按其法定應繼分比例負擔，較屬公
    允，爰諭知訴訟費用之負擔如主文第3項所示。
八、訴訟費用負擔之依據：家事事件法第51條、民事訴訟法第80
    條之1。
中　　華　　民　　國　　111 　年　　9 　　月　　2 　　日
                  家事法庭    法  官  楊朝舜
以上正本係照原本作成。
如對本判決上訴，須於判決送達後20日之不變期間內，向本院提
出上訴狀。如委任律師提起上訴者，應一併繳納上訴審裁判費。
中　　華　　民　　國　　111 　年　　9 　　月　　2 　　日
                              書記官  賴怡婷
附表一：被繼承人廖修齊之遺產
編  號 財產種類     面積 權利範圍 分割方法   縣  市 鄉鎮市區 地  段 地號/建號 平方公尺    1 土地 新北市 樹林區 中華段 453地號 911.43 108 分之2 原物分割為分別共有，由兩造按附表三所示應繼分比例分配。 2 土地 新北市 樹林區 水源段 957地號 1.16 720分之10  3 土地 新北市 樹林區 慈恩段 390地號 107.95 18分之1  4 土地 新北市 樹林區 慈恩段 390-1地號 48.85 18分之1  5 土地 新北市 樹林區 慈恩段 465地號 221.83 18分之1  6 土地 新北市 樹林區 慈恩段 465-1地號 64.96 18分之1  

附表二：被繼承人林玉燕之遺產
編號 種類 遺產明細 核定價額（新臺幣） 分割方法 1 存款 郵局 174,065元及其利息 存款餘額及其所生孳息，由原告蕭英才、被告謝廖富美、李美珠、廖為聖、廖秀珊、廖宜嫻、林碧珠按附表三所示應繼分比例分配。 2 其他 普通重機（MXC-0850） 38,000元 變價分割，所得價金依附表三即原告蕭英才、被告謝廖富美、李美珠、廖為聖、廖秀珊、廖宜嫻、林碧珠之應繼分比例分配。 

附表三：
編號 繼承人 各繼承人對廖修齊遺產應繼分比例 各繼承人對林玉燕遺產應繼分比例 負擔訴訟費用比例 1 謝廖富美 180分之43 6分之1 450分之101 2 白文和 120分之7 0 150分之7 3 白清秀 120分之7 0 150分之7 4 白清香 120分之7 0 150分之7 5 白奇正 120分之7 0 150分之7 6 王義順 30分之7 0 75分之14 7 陳玉里 5分之1 0 25分之4 8 李美珠 720分之1 24分之1 3600分之34 9 廖為聖 720分之25 24分之1 360分之13 10 廖秀珊 720分之1 24分之1 3600分之34 11 廖宜嫻 720分之1 24分之1 3600分之34 12 蕭英才 60分之1 2分之1 150分之17 13 林碧珠 180分之7 6分之1 450分之29